【裁判字號】    92,交上易,127
【裁判日期】    920709
【裁判案由】    過失傷害
【裁判全文】
臺灣高等法院高雄分院刑事判決                  九十二年度交上易字第一二七號
    上  訴  人
    即  被  告  甲○○
右上訴人因過失傷害案件，不服臺灣高雄地方法院九十二年度交易字第七十六號中華
民國九十二年四月十八日第一審判決（起訴案號：臺灣高雄地方法院檢察署九十二年
度偵字第二四三一號），提起上訴，本院判決如左：
      主  文
上訴駁回。
      事  實
一、甲○○考領有重型機車駕駛執照，於民國九十一年八月十四日上午九時三十分許
    ，甲○○騎乘車號ＧＨ五—二三一號重型機車，沿高雄市鼓山區○○○路由北向
    南方向行駛，途經該路段三００號前時，適有乙○○騎乘之車號ＸＸＯ—七九０
    號重型機車行駛於前方，本應注意超車時應顯示左方向燈，並於前車左側保持半
    公尺以上之間隔超過，行駛至安全距離後再顯示右方向燈駛入原行路線，且汽車
    行駛時應注意兩車併行之間隔，並隨時採取必要之安全措施，而依當時客觀情狀
    天候晴、日間自然光線充足、路面乾燥無缺陷、無障礙物，且視距良好，依其智
    識能力並無不能注意之情事，竟疏未注意超車時保持半公尺以上之間隔，且未注
    意兩車併行之間隔，並隨時採取必要之安全措施，致其騎乘之車號ＧＨ五—二三
    一號重型機車右手把於超車時擦撞同向由乙○○騎乘之車號ＸＸＯ—七九０號重
    型機車左手把，乙○○人車倒地，因而受有左肘擦傷、左腕擦傷、右腕挫傷、左
    踝挫傷之傷害。
二、案經乙○○訴由高雄市政府警察局鼓山分局報請臺灣高雄地方法院檢察署檢察官
    偵查起訴。
      理  由
一、訊據上訴人即被告甲○○固坦承有於前揭時、地，與告訴人乙○○發生車輛擦撞
    之事實，惟矢口否認有何公訴人所指之犯行，辯稱：伊從左後方超車時有保持安
    全間隔，是告訴人乙○○所騎乘之機車突然向左方偏撞到伊的機車，所以是告訴
    人乙○○來撞伊，並不是伊去撞告訴人乙○○，且伊對於鑑定結果不服，車禍發
    生後，現場留有二道刮地痕，二者相距零點七公尺，為何鑑定報告說伊沒有保持
    零點五公尺的安全距離，鑑定報告又是如何判斷伊在行進中沒有保持安全距離，
    另現場圖將伊機車倒地之方向劃錯，伊之機車應是倒向左方而非右方，現場圖也
    有塗改過的跡象云云。
二、經查：
  (一)被告係於九十一年八月十四日上午九時三十分許，騎乘車號ＧＨ五—二三一號重
    型機車，沿高雄市鼓山區○○○路由北向南方向行駛，途經該路段三００號前時
    ，因超車不當，致其騎乘之車號ＧＨ五—二三一號重型機車右手把擦撞同向由告
    訴人乙○○騎乘之車號ＸＸＯ—七九０號重型機車左手把，告訴人乙○○人車倒
    地，因而受有左肘擦傷、左腕擦傷、右腕挫傷、左踝挫傷之傷害等情，已經告訴
    人乙○○指述綦詳，並有國軍左營醫院九十一年十月十七日診斷證明書一紙附卷
    可稽；被告雖一再辯稱係告訴人乙○○突然左偏擦撞伊等云，然由雙方肇事後警
    方所繪製之現場圖顯示，告訴人乙○○所騎乘之車號ＸＸＯ—七九０號重型機車
    係倒於高雄市鼓山區○○○路南向慢車道，車頭朝西偏北，車尾朝東偏南，前輪
    距中華一路三００號南柱南側柱邊延伸線二點四公尺，後輪距中華一路三００號
    南柱南側柱邊延伸線二公尺，前輪距西側路邊四點一公尺，其右側留有八公尺之
    刮痕，刮地痕起點距東側路邊一點二公尺，被告所騎乘之車號ＧＨ五—二三一號
    重型機車係倒於車號ＸＸＯ—七九０號重型機車以南約九點六公尺處，頭朝南尾
    朝北，前輪距西側路邊五點九公尺，後輪距西側路邊六公尺，其後方留有十二點
    五公尺之刮地痕，刮地痕起點距東側路邊零點五公尺等情，參酌雙方行進之方向
    、路線及路況，可見本件交通事故確係於被告自左後方超車之際，雙方車輛發生
    擦撞所致，而擦撞地點應係在車號ＸＸＯ—七九０號重型機車倒地位置北側之刮
    地痕起點附近，亦即距東側路邊約一點二公尺之處，是於雙方發生擦撞之時，告
    訴人乙○○所騎乘之車號ＸＸＯ—七九０號重型機車顯已相當靠近東側路邊之位
    置，被告在告訴人乙○○之機車如此靠近東側（即左方）路邊時，仍執意超越，
    其是否真能保持零點五公尺以上之安全間隔，實非無疑；且依被告前於警訊中所
    述：「我車由中華一路北向南慢車道行駛，我有看到對方在我東右前方行駛，我
    要左側超越對方時，剛好對方沒有一直線行駛，卻偏向左側，至肇事地時，我不
    知身體或車向外與對方不知身體或車向外發生撞擊。」（見九十一年八月十四日
    交通事故談話紀錄）、「我要從左後方超車，跟對方車大約平行時，對方突然偏
    向左側，我左手把與他右手把擦撞，他先行人車倒地，然後我的車沿安全島緣石
    滑行，我跟著也人車倒地，人翻倒在安全島上。」等語（見九十二年一月二日警
    訊筆錄），可見依被告所述，雙方係於被告與告訴人乙○○所騎乘之機車接近平
    行之位置時，因告訴人乙○○騎乘之機車突然往左方移動，始發生擦撞，輔以被
    告於原審法院審理中供稱：「（超車預留距離多遠？）一部機車寬度。」（見原
    審法院九十二年四月十五日審判筆錄），及告訴人乙○○於偵查中指稱：「我是
    有左傾，是紅燈我煞車才偏左邊一下，不知他要從左邊超車。」等語（九十二年
    二月十一日偵訊筆錄），衡情，以被告當時行車之速度約在時速五十至六十公里
    之間，其超越告訴人乙○○所需之時間甚短，雙方併行之時間更僅有數秒而已，
    倘如被告所言，雙方車輛在接近平行時仍保有約一部機車寬度，以機車並無平行
    移動之能力，至多僅會因駕駛人駕駛之因素，向左或向右稍微傾斜而已，此時縱
    告訴人乙○○所騎乘之機車確有左傾之現象，以被告所稱預留一部機車寬度之安
    全間隔而言，雙方車輛根本不可能發生擦撞，由此益可徵本件交通事故確係因被
    告超車時未保持安全間隔所致。本件經送請高雄市政府建設局車輛行車事故鑑定
    委員會鑑定及高雄市車輛行車事故覆議委員會覆議亦均同此認定，有高雄市政府
    建設局車輛行車事故鑑定委員會高市鑑字第九一○八一三七號鑑定意見書、高雄
    市車輛行車事故覆議委員會九十一年十二月二十四日九一高市覆字第一○○七號
    函可稽。至被告質疑現場圖將其機車倒置方向誤劃為向右傾倒，及現場圖上有塗
    改之痕跡等情，惟被告之機車顯係向左傾倒，有現場照片五張在卷可參，此尚不
    足以影響前開被告確有超車未保持安全間隔之認定，而現場圖上塗改之痕跡，顯
    係因筆誤所造成，被告執此抗辯，自屬無據。另被告以肇事現場留有二道距離約
    零點七公尺之刮地痕，辯稱其超車時確有保持零點五公尺以上之安全間隔，惟肇
    事現場所留之二道刮地痕係機車倒地後滑行所留下，與被告超車時所保持之安全
    間隔間並無關連性，並無法以此推認被告於超車時已保持零點五公尺以上之間隔
    。至被告所辯「告訴人乙○○所騎乘之機車突然向左方偏撞到被告之機車」一節
    ，不論是否屬實，因告訴人之機車在前，被告之機車在後，而在前方之機車每因
    道路交通及車行狀況之不同，須作各種調整，其縱有偏左、偏右之情形亦事所多
    有，並無注意後方機車如何行駛之義務，且事實上亦無從注意，而本件係被告自
    後超越時撞及告訴人，已如前述，亦無所謂告訴人撞被告之可言，被告此部份所
    辯，自無足採，併予敘明。
  (二)按汽車超車時，應在前車左側保持半公尺以上之間隔超過，且行駛時應注意兩車
    併行之間隔，隨時採取必要之安全措施，道路交通安全規則第一百零一條第五款
    、第九十四條第三項定有明文，此為駕駛人所應注意並應確實遵守之事項。被告
    既考領有重型機車駕駛執照，業經原審法院核閱其駕駛執照無誤，則其對於上開
    規定理應知之甚詳，於駕車時自應注意上開規定並確實遵守之，且當時客觀情狀
    天候晴、日間自然光線充足、路面乾燥無缺陷、無障礙物，且視距良好，依其智
    識能力復無不能注意之情事，而被告於駕車超越告訴人乙○○所騎乘之機車時，
    竟發生其車體右側與告訴人所騎乘之機車左側擦撞之情，顯見被告於超車時並未
    與告訴人騎乘之車輛保持半公尺以上之間隔，且未採取必要之安全措施，其駕駛
    行為具有過失，至為灼然；又告訴人乙○○因此車禍事故，受有左肘擦傷、左腕
    擦傷、右腕挫傷、左踝挫傷之傷害等情，並有國軍左營醫院九十一年十月十七日
    診斷證明書一紙附卷可稽，與被告前開過失行為間，顯有相當因果關係甚明。綜
    上，本件事證明確，被告犯行已堪認定，應依法論科。
三、核被告甲○○所為，係犯刑法第二百八十四條第一項之過失傷害罪。
四、原審因依刑法第二百八十四條第一項、第四十一條第一項，罰金罰鍰提高標準條
    例第一條前段、第二條之規定，並審酌被告因一時駕車不慎，肇事致告訴人受傷
    ，且迄今未與告訴人乙○○達成民事和解，賠償告訴人乙○○之損失，犯後態度
    難謂良好，惟念其素行尚佳，且告訴人乙○○所受之傷害非重等一切情狀，量處
    拘役五十日，並諭知如易科罰金，以三佰元折算一日。認事用法，核無不合，量
    刑亦屬妥適。被告上訴意旨，仍執前詞，否認犯罪，指摘原判決不當，為無理由
    ，應予駁回。
據上論結，應依刑事訴訟法第三百六十八條，判決如主文。
本案經檢察官陳國全到庭執行職務。
中    華    民    國      九十二      年      七      月     九   日
                              臺灣高等法院高雄分院刑事第九庭
                                  審判長法官  張明松
                                        法官  張盛喜
                                        法官  任森銓
右正本證明與原本無異。
不得上訴。
                                  法院書記官  施耀程
中    華    民    國      九十二      年      七      月    九    日
附錄：本判決論罪科刑法條：
中華民國刑法第二百八十四條第一項
因過失傷害人者，處六月以下有期徒刑、拘役或五百元以下罰金，致重傷者，處一年
以下有期徒刑、拘役或五百元以下罰金。


司法院資訊處製作；財團法人民間司法改革基金會備份。
